臺灣高等法院刑事判決
109年度上訴字第4536號
上  訴  人  
即  被  告  董德宏


指定辯護人  本院公設辯護人李廣澤
上列上訴人因違反毒品危害防制條例案件，不服臺灣桃園地方法
院109年度訴緝字第53號，中華民國109年10月20日第一審判決（
起訴案號：臺灣桃園地方檢察署108年度偵緝字第1264號），提
起上訴，本院判決如下：
    主  文
原判決關於罪刑部分撤銷。
董德宏犯販賣第三級毒品罪，處有期徒刑貳年。緩刑伍年，緩刑
期內付保護管束，並應於本判決確定後參年內，向檢察官指定之
政府機關、政府機構、行政法人、社區或其他符合公益目的之機
構或團體提供壹佰小時之義務勞務。
其他（沒收部分）上訴駁回。
    事  實
一、董德宏預見違禁菸裡之成分即1-氯苯基-2-（1-吡咯烷基）-
    1-戊酮之異構物4-Chloro-α-PVP，係類如愷他命之毒品危害
    防制條例第2條第2項第3款所列管之第三級毒品，不得非法
    販賣，竟先於民國107年7月18日晚上10時許，在桃園市○○區
    ○○路0號之錢櫃KTV內，以新臺幣（下同）3,000元之價格，
    向真實姓名、年籍不詳綽號「小白」之成年男子購入俗稱彩
    虹菸之違禁菸18支，其中5支供己吸用完畢，嗣於翌日（19
    日）凌晨0時51分許，卻另生營利意圖，基於販賣第三級毒
    品之間接犯意，以如附表編號3所示之行動電話，與江政誠
    所持用搭配門號0000000000之行動電話聯繫時間、地點、數
    量及價格等交易違禁菸之相關事宜後，旋即於4分鐘後，在
    上開KTV旁邊之桃園市○○區○○路000號後方防火巷內，以1,00
    0元之價格販賣如附表編號1、2所示含有第三級毒品4-Chlor
    o-α-PVP成分之彩虹菸4支與江政誠。嗣雙方甫交易完畢後，
    當場為警盤查而查獲其2人，並扣得如附表所示之物，始查
    悉上情。
二、案經桃園市政府警察局桃園分局報告臺灣桃園地方檢察署檢
    察官偵查起訴。
    理  由
一、證據能力：
　　本件認定事實所引用之卷證資料（包含傳聞證述、附表所示
    物證及員警職務報告等書證，詳下述及者），非傳聞之物、
    書證部分，並無證據證明係公務員違背法定程序所取得，與
    本案亦有自然之關連性，傳聞證述及書面部分，公訴人、被
    告董德宏及其辯護人於準備程序迄至本案言詞辯論終結，均
    不爭執該等卷證之證據能力，亦未曾提出關於證據能力之聲
    明異議，本院認本案無涉非法取供或有何不當偵查手法，引
    為證據為適當，是依刑事訴訟法第158條之4之反面解釋、第
    159條之5之規定，下述認定事實所引用之證據方法均有證據
    能力，合先敘明。
二、認定事實：
　㈠上開犯罪事實，業據被告於警詢時供稱有販賣含有第三級毒
    品成分之扣案香菸4支與江政誠，又於原審及本院審理中坦
    承販賣第三級毒品之犯行，核與證人江政誠之警詢證述相符
    ，並有扣案如附表所示之物可佐，且有警員密錄器錄影畫面
    擷取圖片、扣案物照片、遠傳電信資料查詢門號0000000000
    號、0000000000號之雙向通聯紀錄明細、網路地圖及附表編
    號2所示之員警職務報告在卷可查，而在證人江政誠身上所
    查扣之附表編號1、2之香菸4支，送鑑定結果如備註欄所示
    ，亦有交通部民用航空局航空醫務中心107年8月17日航藥鑑
    字第0000000號鑑定書、107年10月5日航醫字第1070060906
    號函附卷可參（見偵字卷第59、66-1頁），均可確認該4支
    香菸含有事實欄所載第三級毒品成分，該成分於被告行為前
    之107年7月11日業經行政院公告為第三級毒品（見上開107
    年10月5日函文、原審訴緝字卷第146頁行政院公報、本院卷
    第43頁行政院公告），是被告所販賣者，均係含有第三級毒
    品成分之違禁香菸甚明。
　㈡被告於本院坦認1支菸有賺幾十元（見本院卷第129頁筆錄）
    ，足見其所得雖不多，但其應無必要甘冒重罪風險，為僅是
    KTV客人之江政誠平價轉讓其自行購入供己施用之違禁香菸
    ，則被告主觀上有販賣毒品之營利意圖無誤。另被告雖曾於
    警詢供稱以為違禁香菸是含有愷他命之K菸，於偵訊及院訊
    時辯稱以為賣的是沒有違禁物成分之香料菸（彩虹菸），但
    被告既然知道愷他命是管制之第三級毒品，證人江政誠又證
    稱自己是要買K菸，被告於電話中不多加詢問、確認，就知
    道江政誠欲買之物為何，可見雙方對買賣之物確有一致之認
    知，況此類違禁香菸，並非正規工廠、商家以一定製程所製
    造出來之合法商品，難免可能摻雜其他或類似成分之違禁物
    ，被告於此情形下，仍同意出售手中之違禁香菸，可見被告
    主觀上已然預見該香菸縱使含有愷他命之類之第三級毒品，
    亦不違背其取得後另行售出賺取差價之意思，是被告主觀上
    仍有販賣第三級毒品之間接故意，上開辯解並非可採，應以
    其上開任意性自白為可信。
　㈢從而，本案事證業已明確，被告犯行洵堪認定，自應依法論
    科。
三、論罪：
  ㈠查被告行為後，毒品危害防制條例第4條第3項及第17條第2項
    於109年1月15日經總統華總一義字第10900004091號令修正
    公布，並自公布後6個月即於109年7月15日施行：
　⒈修正前毒品危害防制條例第4條第3項規定：「製造、運輸、
    販賣第三級毒品者，處7年以上有期徒刑，得併科新臺幣7百
    萬元以下罰金。」修正後同條項則規定：「製造、運輸、販
    賣第三級毒品者，處7年以上有期徒刑，得併科新臺幣1千萬
    元以下罰金。」經比較修正前、後之販賣第三級毒品罪之刑
    度，以行為時之舊法較有利於被告，本件即應適用上開舊法
    處斷。
　⒉修正前毒品危害防制條例第17條第2項規定：「犯第4條至第8
    條之罪於偵查及審判中均自白者，減輕其刑。」修正後之同
    條項規定為：「犯第4條至第8條之罪於偵查及『歷次』審判中
    均自白者，減輕其刑。」此項修正，影響被告得否減輕其刑
    之認定，修正前之規定並不以被告於歷次審判中均自白為必
    要，修正後則需偵查及歷次審判中均自白始得減輕其刑，修
    正後之規定並未較有利於被告，依刑法第2條第1項前段規定
    ，應適用行為時即修正前之規定。
　㈡核被告所為，係犯修正前毒品危害防制條例第4條第3項之販
    賣第三級毒品罪。
　㈢被告為供己施用而販入後，另行起意販賣得手，其意圖販賣
    而持有第三級毒品之低度行為，為販賣第三級毒品之高度行
    為所吸收，不另論罪。
　㈣查被告已於偵查中（警詢）及原審、本院審理中對己販賣第
    三級毒品之犯罪事實為肯定之供述及自白，自應依修正前毒
    品危害防制條例第17條第2項之規定，就上開犯行減輕其刑
    。
　㈤再按犯罪之情狀顯可憫恕，認科以最低度刑仍嫌過重者，得
    酌量減輕其刑，刑法第59條定有明文。考其立法意旨，科刑
    時原即應依同法第57條規定審酌一切情狀，尤應注意該條各
    款所列事項，以為量刑標準；所謂犯罪之情狀顯可憫恕，自
    係指裁判者審酌第57條各款所列事項以及其他一切與犯罪有
    關之情狀之結果，認其犯罪足堪憫恕者而言（即犯罪另有其
    特殊之原因與環境等等），即必於審酌一切之犯罪情狀，在
    客觀上顯然足以引起一般同情，認為縱予宣告法定最低刑度
    猶嫌過重者，始有其適用。查被告此次販入違禁香菸18支時
    ，並非出於轉售牟利之意圖而為，後雖決意出售其中區區4
    支予先前認識之客人江政誠，但僅係抽此類違禁毒菸之朋友
    間互通有無，被告預期所得甚微，且此次交易得手後，幸為
    警及時查獲而使毒品未流出，被告亦未實際享受到不法利益
    ，是其犯罪之危害程度，顯難與對外向不特定人士販毒之盤
    商可比，雖被告就案情仍有所答辯，但同時已多次表達悔意
    ，若論以依前揭偵審自白減刑事由減刑後之最低度刑（有期
    徒刑3年6月以上），仍有情堪憫恕、法重情輕之狀況，是依
    據前揭說明，茲就被告上開犯行，依刑法第59條規定酌減之
    ，並遞減輕其刑。
四、罪刑部分撤銷改判：　　
  ㈠原審基於相同之認定，依修正前毒品危害防制條例第4條第3
    項等規定，對被告論以販賣第三級毒品罪，認事用法固非無
    見，然而：①被告販入18支毒菸後，5支供己施用、4支售與
    江政誠、9支放在自己身上，後13支均為警當場查獲，被告
    身上9支毒菸之處理情形詳附表編號5備註欄所示，原審未予
    查明，逕認除江政誠身上為警查扣4支以外之14支，因未扣
    案、無證據證明有第三級毒品成分之論斷，尚有瑕疵；②原
    審僅因被告犯罪後態度，而認其所為客觀上難以引起一般人
    同情，故未依刑法第59條酌減其刑，然綜參本院前揭所述之
    事證，雖被告犯後有所答辯，但第一時間於警詢便已坦認販
    賣第三級毒品之犯行，並無迴避己責之意，實不宜僅因被告
    嗣後有所答辯，便認為不應給予酌減之機會，原審此部分論
    斷容有不當。是以，被告提起上訴，請求從輕量刑給予自新
    機會，為有理由，自應由本院就原判決關於罪刑部分，予以
    撤銷改判。
  ㈡爰審酌被告無視政府嚴禁毒品之禁令，販賣含有新興第三級
    毒品成分之毒菸予他人，戕害他人健康並助長毒品氾濫之風
    ，惟考量本案幸為警及時查獲，被告於警詢時業已坦認所為
    ，且於院訊時亦坦承犯行、多次表達悔意，犯後態度尚可，
    暨被告之素行、現已遠離先前KTV之複雜環境且擔任接案廚
    師團隊成員之工作生活狀況、當初犯罪之動機、目的、手段
    、販賣數量與金額多寡等一切情狀，量處如主文第2項所示
    之刑。
　㈢附條件緩刑：
　　查被告前未曾因故意犯罪而受有期徒刑以上刑之宣告，有本
    院被告前案紀錄表在卷可稽，被告已於院訊時坦承犯行，且
    對其所為感到懊悔，經此偵、審程序及刑之宣告後，應知警
    惕而無再犯之虞，是本院認上開所宣告之刑以暫不執行為當
    ，爰斟酌本案案情，依刑法第74條第1項第1款之規定諭知緩
    刑5年，併諭知緩刑期內付保護管束，且應如主文第2項所示
    ，提供義務勞務，以期被告能反省自新、避免再犯；倘其不
    履行上述負擔且情節重大，足認原宣告之緩刑難收其預期效
    果，而有執行刑罰之必要者，依刑法第75條之1第1項第4款
    規定，得撤銷其緩刑宣告，附此敘明。
五、沒收部分上訴駁回：
　㈠按刑法沒收新制將沒收重新定性為刑罰及保安處分以外之法
    律效果，具有獨立性，而非刑罰（從刑）。修正後刑法基於
    沒收具備獨立性，亦規定得由檢察官另聲請法院為單獨沒收
    之宣告，因而在訴訟程序，沒收得與罪刑區分，非從屬於主
    刑。又對於本案之判決提起上訴者，其效力及於相關之沒收
    判決；對於沒收之判決提起上訴者，其效力不及於本案判決
    ，刑事訴訟法第455條之27第1項定有明文。本案被告係就原
    判決有關罪刑部分提起上訴，其效力自應及於沒收部分。
　㈡雖原判決就罪刑部分有如前述應撤銷之事由，然關於沒收部
    分，原判決理由業已敘明：①扣案如附表編號1至2所示之彩
    虹菸4支，經送鑑定，均含第三級毒品4-Chloro-α-PVP成分
    ，應依刑法第38條第1項之規定宣告沒收，而盛裝扣案如附
    表編號2所示淡黃色香菸1支之包裝袋1包，與毒品無法完全
    析離，應一體視之為毒品，均應依刑法第38條第1項之規定
    宣告沒收，至毒品鑑驗耗損部分，既已用罄滅失，毋庸另為
    沒收之諭知。②扣案如附表編號3所示之行動電話（含SIM卡
    ）1支，為被告所有，供本案販賣第三級毒品犯行所用，應
    依毒品危害防制條例第19條第1項之規定宣告沒收。③扣案如
    附表編號4所示之現金1,000元，為被告販賣含有第三級毒品
    4-Chloro-α-PVP成分之彩虹菸4支與江政誠之犯罪所得，應
    依刑法第38條之1第1項規定宣告沒收。經核於法並無違誤，
    是被告此部分上訴並無理由，應予駁回。
據上論斷，應依刑事訴訟法第368條、第369條第1項前段、第364
條、第299條第1項前段，修正前毒品危害防制條例第4條第3項、
第17條第2項，刑法第11條前段、第2條第1項前段、第59條、第7
4條第1項第1款、第2項第5款、第93條第1項第2款，判決如主文
。
本案經檢察官林秉賢提起公訴，檢察官羅建勛到庭執行職務。
中　　華　　民　　國　　110 　年　　4 　　月　　27　　日
                    刑事第八庭  審判長法　官  陳世宗
                                      法　官  周明鴻
                                      法　官  吳勇毅
以上正本證明與原本無異。
如不服本判決，應於收受送達後20日內向本院提出上訴書狀，其
未敘述上訴之理由者並得於提起上訴後20日內向本院補提理由書
（均須按他造當事人之人數附繕本）「切勿逕送上級法院」。
                                      書記官  許家慧
中　　華　　民　　國　　110 　年　　4 　　月　　27　　日
附錄本案論罪科刑法條全文：
修正前毒品危害防制條例第4條
製造、運輸、販賣第一級毒品者，處死刑或無期徒刑；處無期徒
刑者，得併科新臺幣2千萬元以下罰金。
製造、運輸、販賣第二級毒品者，處無期徒刑或7年以上有期徒
刑，得併科新臺幣1千萬元以下罰金。
製造、運輸、販賣第三級毒品者，處7年以上有期徒刑，得併科
新臺幣7百萬元以下罰金。
製造、運輸、販賣第四級毒品者，處5年以上12年以下有期徒刑
，得併科新臺幣3百萬元以下罰金。
製造、運輸、販賣專供製造或施用毒品之器具者，處1年以上7年
以下有期徒刑，得併科新臺幣1百萬元以下罰金。
前5項之未遂犯罰之。

附表：
編號 　　扣案物名稱 　數量 　　　　　　　備註　　　　　　  1 含有第三級毒品4-Chloro-α-PVP 成分之彩虹菸 　 3支 黃白色香菸3支，淨重共計3.8990公克，因鑑驗取用0.0090公克，驗餘淨重共計3.8900公克，經鑑定含有第三級毒品4-Chloro-α-PVP成分。  2 含有第三級毒品4-Chloro-α-PVP 成分之彩虹菸    1支   淡黃色香菸1支，驗前毛重2.4100公克（含1袋），驗前淨重0.9880公克，因鑑驗取用0.0163公克，驗餘淨重0.9717公克，經鑑定含有第三級毒品4-Chloro-α-PVP成分。 【以上4支為買家江政誠身上所扣得，另3支菸嘴朝上之香菸，經警研判為一般香菸，故未查扣逕予發還，見本院卷第87頁員警職務報告書】  3 行動電話（含SIM 卡）    1支 廠牌Apple，顏色白色，IMEI序號：000000000000000號，含門號0000000000號之SIM卡1張。  4 現金 1,000元 見偵字卷第55頁反面贓證物款收據  5  含有第三級毒品Chloro-α-PVP 成分之彩虹菸    9支 ①白色香菸8支，淨重共計10.013公克，因鑑驗取用0.0126公克，驗餘淨重共計10.0004公克，經鑑定含有第三級毒品Chloro-α-PVP成分。 ②淡黃色香菸1支，驗前毛重2.8270公克（含1袋），驗前淨重0.8170公克，因鑑驗取用0.0068公克，驗餘淨重0.8102公克，經鑑定含有第三級毒品Chloro-α-PVP成分。 【以上9支為賣家董德宏身上所扣得，業經查獲分局送交裁罰並銷毀，見本院卷第85至100頁之桃園市政府警察局桃園分局函文、員警職務報告書、照片、交通部民用航空局航空醫務中心107年9月11日航藥鑑字第0000000號毒品鑑定書等】